【裁判字號】    95,聲判,67
【裁判日期】    950929
【裁判案由】    聲請交付審判
【裁判全文】
臺灣板橋地方法院刑事裁定
聲  請  人  甲○○
代  理  人  劉懷先律師
            莊國明律師
被      告  林
上列聲請人因告訴被告過失致死案件，不服臺灣高等法院檢察署
九十五年度上聲議字第三三六八號駁回再議之處分（原不起訴處
分案號：臺灣板橋地方法院檢察署九十五年度偵字第八三六號）
，聲請交付審判，本院裁定如下：
    主  文
聲請駁回。
    理  由
一、本件聲請交付審判意旨略以：(一)、鑑定人之鑑定，雖足為證
    據資料之一，但鑑定報告顯有疑義時，仍應調查其他必要之
    證據，不得以之作為認定事實之唯一證據。原檢察官及臺灣
    高等法院檢察署均以臺灣省臺北縣區車輛行車事故鑑定委員
    會與臺灣省車輛行車事故覆議鑑定委員會之鑑定結果，認死
    者即告訴人之子劉睦仁駕駛輕型機車偏左行駛為肇事原因，
    被告於自己車道內行駛，無肇事因素，而為不起訴處分及駁
    回再議，可謂係以鑑定報告為認定事實之唯一證據。(二)、被
    告於本件案發當日於新莊分局新莊派出所及翌日（九十四年
    十月十五日）接受檢察官訊問時，均稱當時車速不快，且有
    看到對向一輛機車車速很快，不知該輛機車要左轉或超車等
    語，然依警方所作交通事故調查報告表(一)、(二)所載，未見劉
    睦仁有超速行車或其他違規情事，縱其機車因左轉而稍微偏
    向左側車道，亦屬道路交通安全規則所允許之行為，何有突
    如其來失控偏左行駛之問題？原檢察官以此設定劉睦仁行車
    違規，已預存偏見，偵查結果難期客觀、公允、正確。又被
    告既自承在二十公尺前就看見劉睦仁機車偏左行駛，又自稱
    當時車速甚慢，可見劉睦仁前方無車，不生超車或閃避他車
    問題，則被告豈會不知劉車欲行左轉？更有注意減速並注意
    車前狀況，隨時採取安全措施之義務，其顯可預見並有充足
    時間可採適當措施，乃竟未採任何措施，以致肇事，其過失
    極為明顯，另新莊分局新莊派出所應臺灣省車輛行車事故覆
    議鑑定委員會要求重繪之肇事現場圖，更可證明被告行經交
    岔路口，疏未注意前方狀況，致對撞正在轉彎之劉睦仁機車
    ；至重繪之被告汽車位置與事故發生當時所繪明顯不同，應
    係警方之想像，不能執為判斷事實之依據。原檢察官對上揭
    不利於被告之事證未加調查審認，遽以鑑定機關之鑑定結果
    為判斷事實之基礎，無異將檢察官調查證據、判斷事實、獨
    立偵查之權限委諸鑑定機關行使，自堪非議。(三)、依臺北縣
    政府警察局新莊分局交通分隊所繪道路交通事故現場圖所示
    ，十七號越堤道路寬二十公尺，係無分向路段，被告駕駛Ｃ
    Ａ－五一一一號自用小客車往三重方向行駛，該車左側煞車
    痕距新莊市○○號○○道路九三三二七號燈桿為八點四公尺
    ，其於煞停之後，復往前行駛二點五公尺，停於自己車道中
    ，顯示肇事當時，被告已跨越中線，侵入來向車道，且於事
    故發生後，未保持完整現場，蓄意調整車輛位置，製造其車
    輛在自己車道行駛之假像，又被告曾於六十九年間因過失致
    死案件被判徒刑四月執行完畢，原檢察官認定被告在自己車
    道行車，而未細察被告酒後駕車、曾有肇事致人於死前科、
    停煞位置偏離自己車道、侵入對向車道及肇事後蓄意調整車
    輛位置等情，率為不起訴處分，臺灣高等法院檢察署未指出
    原偵查瑕疵，駁回再議，均有不當。(四)、警方於事發現場對
    被告進行酒測，發現被告酒精含量超過標準，警方則未對劉
    睦仁進行酒測，道路交通事故調查表無劉睦仁身上有酒味之
    記載，翌日檢察官督同檢驗員相驗劉睦仁遺體，亦未驗出劉
    睦仁死前有喝酒跡象，倘若劉睦仁於事發前飲酒過量，達到
    肇事率為一般正常人十倍之「不能安全駕駛」之狀態，則其
    應已完全不省人事，無法正常騎車，又如何能安全無虞從三
    重市騎乘十幾公里抵達新莊市事故現場？又劉睦仁之酒精濃
    度係於其死亡後，經抽取其血液，測得血液酒精濃度為每一
    百毫升二零五點四毫克，換算呼氣酒精濃度為每公升一點零
    二七毫克。然其血液檢體不是一般檢驗所使用之活體檢體，
    酒精檢驗結果之數據是否應以常態判讀，本應存疑，又據查
    醫學文獻報告，發現死亡後血液內之乳酸物（ｌａｃｔａｔ
    ｅ）及乳酸去氫酵素（ｌａｃｔａｔｅｄｅｈｙｄｒｏｇｅ
    ｎａｓｅ）增加，會干擾血液酒精測試而造成偽陽性高檢測
    值，署立臺北醫院檢驗科未受告知該檢體為劉睦仁死亡後所
    採之血液檢體，亦未於檢驗報告加註死後血液檢體之酒精測
    試可能會有偽陽性結果，以供相關單位參考判讀，是該院診
    斷證明書關於劉睦仁酒精含量之檢驗報告，疑係偽陽性結果
    ，又依彰化基督教醫院檢驗科主任於臺灣彰化地方法院九十
    三年度保險字第九號判決中之證詞，認該判決中之病人血液
    酒精濃度經換算後大於九百，疑是干擾造成這種偽陽性反應
    ，是堪認署立臺北醫院之檢驗報告之所以疑似偽陽性，並非
    僅因採取劉睦仁死後檢體或檢體腐敗作用，或儀器誤差所致
    ，而是依其檢驗過程，結果呈現不合理之酒精濃度大於每一
    百毫升二零五點四毫克情形，若該檢驗無誤，則依上開判決
    中所引用之行政院國軍退除役官兵輔導委員會臺北榮民總醫
    院八十八年（八八）北總內字第二六八六八號函及蔡中志教
    授研究報告，劉睦仁應早已視力模糊、神智不清、感覺喪失
    ，甚或酒精中毒死亡，豈有騎乘機車之能力？是劉睦仁檢體
    之檢驗結果，既呈不合理之反應，自不能以此證明劉睦仁於
    本件事發當時，確有飲酒且達不能安全駕駛之狀態。又其生
    前縱有飲酒，然參以上開判決中引述之中山醫學大學附設醫
    院函及醫學文獻之記載，其死前之用藥、死後屍體之發酵、
    分解、腐敗等作用、屍體之個體獨特性、環境、保存及檢驗
    方法，均可能影響所檢驗之屍體酒精含量，且有極大差異，
    是亦無從推論劉睦仁車禍發生當時之酒精濃度。車禍鑑定機
    關以署立臺北醫院為劉睦仁酒精檢測之結果作為判斷被告無
    肇事責任之依據，即屬錯誤。原檢察官及臺灣高等法院檢察
    署遽以鑑定機關輕率而錯誤之鑑定報告，作為不起訴處分之
    證據，自有違誤。綜上，被告過失行為極為明顯，自應依法
    論罪科刑，爰聲請交付審判云云。
二、按告訴人不服上級法院檢察署檢察長或檢察總長認再議為無
    理由而駁回之處分者，得於接受處分書後十日內委任律師提
    出理由狀，向該管第一審法院聲請交付審判，刑事訴訟法第
    二百五十八條之一第一項定有明文。本件聲請人即告訴人甲
    ○○告訴被告涉犯刑法第二百七十六條第一項過失致死罪嫌
    ，前向臺灣板橋地方法院檢察署提出告訴，經同署檢察官於
    九十五年七月十三日以九十五年度偵字第八三六號處分不起
    訴，聲請人不服聲請再議，經臺灣高等法院檢察署檢察長於
    九十五年八月九日以九十五年度上聲議字第三三六八號處分
    書駁回再議之聲請，聲請人於九十五年八月十八日收受該處
    分書，旋於九十五年八月二十八日委任律師提出理由狀，向
    本院聲請交付審判，此經本院依職權調取臺灣板橋地方法院
    檢察署九十五年度偵字第八三六號全部偵卷（含九十四年度
    相字第一三九八號相驗卷）核閱無誤，並有臺灣高等法院檢
    察署九十四年度上聲議字第三三六八號處分書送達聲請人之
    送達證書影本一件附卷可稽，是本件聲請程序符合首揭規定
    ，合先敘明。
三、惟按犯罪事實應依證據認定之，無證據不得認定犯罪事實，
    刑事訴訟法第一百五十四條第二項定有明文。又刑事訴訟法
    第二百五十八條之一規定告訴人得向法院聲請交付審判，係
    對於「檢察官不起訴或緩起訴裁量權」制衡之一種外部監督
    機制，法院僅就檢察官所為不起訴或緩起訴之處分是否正確
    加以審查，以防止檢察機關濫權，依此立法精神，同法第二
    百五十八條之三第三項規定法院審查聲請交付審判案件時「
    得為必要之調查」，其調查證據之範圍，自應以偵查中曾顯
    現之證據為限；而同法第二百六十條對於不起訴處分已確定
    或緩起訴處分期滿未經撤銷者得再行起訴之規定，其立法理
    由說明該條所謂不起訴處分已確定者，包括「聲請法院交付
    審判復經駁回者」之情形在內，是前述「得為必要之調查」
    ，其調查證據範圍，更應以偵查中曾顯現之證據為限，不得
    就告訴人新提出之證據再為調查，亦不得蒐集偵查卷以外之
    證據，否則將與刑事訴訟法第二百六十條之再行起訴規定，
    混淆不清（參照臺灣高等法院九十一年四月二十五日第一次
    刑事庭庭長法律問題研究會議決議意旨），亦將使法院僭越
    檢察官之職權，而有回復「糾問制度」之虞；且法院裁定交
    付審判，即如同檢察官提起公訴使案件進入審判程序，是法
    院裁定交付審判之前提，必須偵查卷內所存證據已符合刑事
    訴訟法第二百五十一條第一項規定「足認被告有犯罪嫌疑」
    而檢察官應提起公訴之情形，亦即該案件已經跨越起訴門檻
    ，否則，縱或法院對於檢察官所認定之基礎事實有不同之判
    斷，但如該案件仍須另行蒐證偵查始能判斷應否交付審判者
    ，因交付審判審查制度並無如同再議救濟制度得為發回原檢
    察官續行偵查之設計，法院仍應依同法第二百五十八條之三
    第二項前段之規定，以聲請無理由而裁定駁回，方為適當。
四、本件被告於偵查中始終堅決否認有何過失致死之犯行，辯稱
    ：伊駕駛自小客車ＣＡ－五一一一號沿十七號越堤道由樹林
    往三重方向行進，當伊從引道下坡時，因當時往三重方向車
    流量很多，所以伊跟在一部自小客車後面行駛（車籍不詳）
    ，伊當時感覺對向有一部機車車速很快，不知道該部機車是
    要左轉還是要超車，伊看到時伊的車速差不多二十公里左右
    ，根本沒有讓伊可以採取閃避的時間，發現對方時距離約二
    十公尺左右，對向車道的機車完全沒有煞車就從伊左車頭處
    衝撞過來，伊聽到碰一聲後就看到對方整個人彈了起來撞到
    伊車子擋風玻璃，接著又摔到地面，伊就馬上停車下車打電
    話向一一九報案。伊當時看到對方機車騎士為昏迷狀態，而
    且頭部有外傷流血，當伊探視對方機車騎士時有聞到騎士身
    上有酒味。伊自小客的左前車頭與機車的前車頭發生碰撞，
    左前車頭受損、前擋風玻璃破裂等語。經查：
  (一)、被告於九十四年十月十四日二十時三十二分許，駕駛車牌
      號碼ＣＡ－五一一一號自用小客車，沿臺北縣新莊市○○
      號○○道路往臺北縣三重市方向行駛，途經臺北縣新莊市
      十七號越堤道路九三三二七號燈桿前，與對向沿臺北縣新
      莊市○○號○○道路往臺北縣樹林市方向行駛，由告訴人
      甲○○之子劉睦仁騎乘之車牌號碼ＤＵＯ－九七九號輕型
      機車發生撞擊，劉睦仁因此人車倒地，全身多處外傷出血
      性休克，送醫不治死亡之事實，業經檢察官督同檢驗員相
      驗劉睦仁之屍體，製有勘驗筆錄、相驗屍體證明書、驗斷
      書各一份在卷可憑，並有道路交通事故現場圖二紙、道路
      交通事故調查報告表(一)、(二)、道路交通事故車禍現場及肇
      事車輛照片二十張、行政院衛生署臺北醫院劉睦仁九十四
      年十月十四日診斷證明書一件附卷可稽，堪認被害人劉睦
      仁係因騎乘上開機車與被告駕駛之自小客車發生撞擊而死
      亡無疑。惟刑法上之過失犯，以行為人對於犯罪結果之發
      生按其情節應注意，並能注意，而不注意者，始克相當；
      若事出突然，依當時情形，不能注意時，縱有結果發生，
      仍不得令負過失責任（參照最高法院八十七年度臺非字第
      三三七號判決意旨）。是本件被告應否負擔過失致人於死
      之刑責，仍應視其駕車行為有無應注意且能注意而不注意
      之過失情節而定。
  (二)、本件由肇事現場照片及案發當時現場繪製之道路交通事故
      現場圖觀之，被告所駕駛之上開自小客車停於自己車道內
      ，其前後輪輪胎均無往左或往右偏移之情形，且車體幾乎
      與外側車道方向平行，無明顯於行進中欲向左轉或右轉之
      情形，道路交通事故現場圖中所繪製之兩道煞痕，雖其中
      一道煞痕疑似位於對向車道內，然上開現場圖之備考欄記
      載現場採集之上開兩煞車痕軸距為一點七公尺，經測量被
      告自小客車軸距為一點四公尺，是該二煞車痕不能認定係
      被告車輛於案發當時煞車所留下之痕跡，聲請人謂被告於
      肇事當時已侵入對向車道，且肇事後蓄意調整車輛位置云
      云，顯與卷證資料不符，不足採信。復查，被告陳稱其車
      速僅時速二十公里，且當時車流量正常，被告駕駛自小客
      車跟在前方另一部自小客車後行駛，被告見劉睦仁機車車
      速很快，且不知其係要左轉或超車，觀諸道路交通事故現
      場圖，未見有被害人機車之煞車痕，且被害人機車之散落
      物幾分佈於機車車行方向之左側，顯見劉睦仁騎乘機車未
      靠右行駛，復觀臺北縣政府警察局新莊分局新莊派出所車
      禍處理小組事後繪製之另一張肇事路口放大之現場圖，顯
      見劉睦仁騎乘機車沿車道中間行駛並向左轉彎，揆諸前揭
      說明，縱被告於二十公尺前已見到被害人之機車，然被告
      前方尚有一部自小客車，其循序直行且車速不快，被害人
      機車快速突然往左轉向被告之行車方向，由被告左前方出
      現，依當時情形，客觀上被告實難注意並及時閃避。又本
      件事發當時，被告經酒測結果測定值為零，有上開道路交
      通事故調查表(二)及新莊分局道路交通事故當事人酒精測定
      紀錄表各一紙在卷可參，本院調閱上開偵查卷宗復查無任
      何積極證據足資證明被告有駕車違規或過失之事實，聲請
      人謂被告豈會不知被害人車輛欲行左轉，被告顯可預見並
      可採取適當措施，惟竟未採任何措施，過失極為明顯，且
      被告經測得酒精含量超過標準云云，顯係臆測之詞，實屬
      無據。
  (三)、至於被害人劉睦仁經醫院採集其血液進行酒精濃度檢測結
      果，測得其血液酒精濃度為每一百毫升二零五點四毫克，
      有行政院衛生署臺北醫院劉睦仁九十四年十月十四日之診
      斷證明書一紙在卷可考，惟其上病名欄內記載有劉睦仁到
      院時心肺停止，檢察官於九十四年十月十五日即本件案發
      之翌日相驗屍體，有臺灣板橋地方法院檢察署相驗屍體證
      明書一紙在卷可憑。因被害人死亡後，已無呼吸及血液循
      環，且被害人血液酒精濃度之檢測值可能因死後屍體發酵
      、腐敗、屍體保存、急救過程及檢驗方法等因素，而有產
      生偽陽性之結果，原不起訴處分書認定被害人劉睦仁騎乘
      機車時已處於酒後不能安全駕駛之狀態，稍嫌速斷。惟被
      害人縱無酒後駕車之情形，亦不能據此反面推斷被告即有
      過失。本件車禍經臺灣省臺北縣區車輛行車事故鑑定委員
      會鑑定結果，亦認被告駕駛自用小客車無肇事因素，此有
      臺灣省臺北縣區車輛行車事故鑑定委員會九十四年十二月
      二十三日北縣鑑字第○九四五一八一六一五號函所附臺灣
      省臺北縣區車輛行車事故鑑定委員會九十四年十二月二十
      一日鑑定意見書在卷可參，檢察官再函請臺灣省車輛行車
      事故覆議鑑定委員會鑑定結果，亦同意前述臺灣省臺北縣
      區車輛行車事故鑑定委員會之鑑定意見，有臺灣省車輛行
      車事故覆議鑑定委員會九十五年六月二十八日府覆議字第
      ○九五○一○○一四六號函一件附卷可按，益徵被告駕車
      並無過失行為。
五、綜上所述，被告駕駛上開自小客車並無過失行為，本件缺乏
    積極證據足資證明被告有聲請人所指之過失致人於死之犯行
    ，原偵查、再議程序認被告犯罪嫌疑不足，而分別為不起訴
    處分、駁回再議之處分，核無不當，聲請人聲請交付審判為
    無理由，依上揭說明，本件聲請應予以駁回。
據上論斷，應依刑事訴訟法第二百五十八條之三第二項前段，裁
定如主文。
中    華    民    國    95    年    9     月    29    日
                  刑事第十庭  審判長法  官  樊季康
                                    法  官  張筱琪
                                    法  官  劉元斐
以上正本證明與原本無異。
本件裁定不得抗告。
                                    書記官  梁宜庭
中    華    民    國    95    年    9     月    29    日


司法院資訊處製作；財團法人民間司法改革基金會備份。
